【裁判字號】    99,抗,439
【裁判日期】    990527
【裁判案由】    聲明異議
【裁判全文】
臺灣高等法院臺中分院刑事裁定           99年度抗字第439號
抗 告 人即
聲明異議人  甲○○
上列抗告人因聲明異議案件，不服臺灣彰化地方法院中華民國99
年4月19日裁定（原審案號：99年度聲字第156號），提起抗告，
本院裁定如下：
    主  文
抗告駁回。
    理  由
一、原裁定意旨略以：依刑法第41條第1項但書之規定，檢察官
    得考量受刑人之實際情形，是否如有不予執行所宣告之刑，
    則難收矯正之效，或難以維持法秩序等情事，以作為其裁量
    是否准予易科罰金之憑據，非謂一經法院判決宣告易科罰金
    之標準，檢察官即應為易科罰金之處分。本件聲明異議人即
    抗告人甲○○（下稱抗告人）所犯詐欺等罪，業經原審於判
    決中科刑時，審酌其正值壯年，不思正常謀生，竟加入詐騙
    集團詐取他人財物，造成被害人財產受有損害，犯後又矢口
    否認犯行，飾詞狡辯，態度不佳，顯無悔改之意等一切情狀
    ，則本案執行檢察官斟酌其上開犯罪情狀及犯後態度，認不
    執行所宣告之刑，難以維持法律秩序，亦難收矯治之效，而
    否准抗告人易科罰金之聲請，並將抗告人發監執行，核與刑
    法第41條第1項但書之規定，尚無不合，亦屬允洽。本件抗
    告人所為聲明異議，並無理由，應予駁回。
二、抗告意旨則略為：抗告人所犯之罪名為詐欺，處有期徒刑1
    年，乃詐欺3次，一罪一罰所致，又詐欺集團內之成員，皆
    以詐騙無知被害人為生，為躲避追緝均不會留下真實姓名、
    年籍資料等線索，但抗告人竟提供警方線索，使其於第一時
    間找到抗告人的銀行存摺及親自到銀行領取金錢及匯款，抗
    告人並不笨，亦無毒癮，故鈞院認定抗告人加入詐騙集團，
    實欠公允，除非抗告人為詐騙集團核心份子，否則不因不執
    行所宣告之刑，難收矯正之效，或難以維持法秩序。另抗告
    人母親已80歲，罹患慢性病已十年有餘，均是抗告人在照料
    ，可以監所會客登記本證實抗告人之前在外對母親的孝心及
    對姊妹手足之情，為免年事已大之母親每星期往返會客對之
    造成傷害，且抗告人素無前科，經過此次教訓已能心生警惕
    ，懇請給予一次重生機會，撤銷原裁定讓抗告人准予易科罰
    金云云。
三、本院查：
  (一)按犯最重本刑為5年以下有期徒刑以下之刑之罪，而受6個月
    以下有期徒刑或拘役之宣告者，得以新臺幣1千元、2千元或
    3千元折算1日，易科罰金。但易科罰金，難收矯正之效，或
    難以維持法秩序者，不在此限，刑法第41條第1項定有明文
    。依上開規定，有期徒刑或拘役得易科罰金之案件，法院所
    諭知者，僅為如易科罰金之折算標準而已，至於是否准予易
    科罰金，則係由執行檢察官於執行之際，視個案具體情形，
    參照上述規定予以裁量，非謂受刑人受6個月以下有期徒刑
    或拘役之宣告時，執行檢察官即必應准予易科罰金。其次，
    刑法第41條第1項但書所謂之「難收矯正之效」、「難以維
    持法秩序」等，均屬不確定之法律概念，此乃立法者賦予執
    行檢察官得視具體個案，考量犯罪特性、情節及受刑人個人
    之相關主、客觀條件，據以審酌受刑人如不接受有期徒刑或
    拘役之執行，是否將難達科刑之目的、收矯正之成效或維持
    法秩序等。易言之，上開法律規定乃賦予執行檢察官之裁量
    權，若檢察官所為裁量並無誤認事實或違反其他法律之原理
    原則，當不能任意指為違法。
  (二)本件抗告人因犯詐欺取財共3罪，經臺灣彰化地方法院以98
    年度易字第546號判決，各判處有期徒刑6月，合併定應執行
    有期徒刑1年，如易科罰金，以新臺幣1千元折算1日，抗告
    人不服，提起上訴後，由本院以98年度上易字第1624號駁回
    上訴而確定等事實，有上開判決書及臺灣高等法院被告前案
    紀錄表等各附卷可稽。
  (三)而參前開確定判決所認定之事實，抗告人係加入某不詳之詐
    欺集團，且提供他人之帳戶資料給該集團使用，再由該集團
    內其他成員對被害人陳秀雄、林白牡丹、鄭天助等人設詞詐
    騙，使其等陷於錯誤，匯款至抗告人所提供之帳戶後，再由
    抗告人依該集團之指示提領匯入之款項。又上述判決中，原
    法院於科刑時，亦已敘明被告正值壯年，不思正常謀生，竟
    加入詐騙集團詐取他人財物，造成被害人財產受有損害，犯
    後又矢口否認犯行，飾詞狡辯，態度不佳，顯無悔改之意等
    相關情狀。從而，執行檢察官於簽發本件98年執字第6949號
    之執行命令時，因認不執行上開所宣告之刑，難以維持法秩
    序，核其此項執行之指揮，並無誤認事實或權力濫用或違反
    其他法律之原理原則，原審因而駁回抗告人之聲明異議，未
    見有何違誤或不當。
  (四)抗告人雖以前詞提起抗告，然其再事爭執並無上開確定判決
    所認定之犯行部分，非本件聲明異議案件所可予審酌者；又
    其所稱除非抗告人為詐騙集團核心份子，否則不因不執行所
    宣告之刑，即難收矯正之效，或難以維持法秩序云云，乃其
    個人之見解，參照前述刑法第41條第1項但書規定之本旨，
    尚不足認為檢察官前揭執行之指揮有何違法不當；再者，抗
    告人稱尚有母親待其親自照料乙節，容非檢察官作成上開執
    行之指揮時所應考量之法定事項。從而，抗告人所指檢察官
    前開執行之指揮顯有不當等各節，既非可採，而無理由，本
    件抗告，即應予駁回。
四、據上論結，應依刑事訴訟法第412條，裁定如主文。
中    華    民    國    99    年    5     月    27    日
            刑事第九庭  審判長法  官  江  德  千
                              法  官  許  旭  聖
                              法  官  莊  深  淵
以上正本證明與原本無異。
不得再抗告。
                              書記官  陳  振  海
中    華    民    國    99    年    5     月    27    日

司法院資訊處製作；財團法人民間司法改革基金會備份。
